【裁判字號】    96,交聲,1564
【裁判日期】    970131
【裁判案由】    違反道路交通管理處罰條例聲明異議
【裁判全文】
臺灣士林地方法院交通事件裁定        96年度交聲字第1564號
原處分機關  臺北市交通事件裁決所
異  議  人
即受處分人  甲○○
上列異議人即受處分人因違反道路交通管理處罰條例案件，對於
臺北市交通事件裁決所於民國96年11月7 日所為之處分（原處分
案號：北市裁三字第裁22-AB0000000號），聲明異議，本院裁定
如下：
    主  文
異議駁回。
    理  由
一、按違反道路交通管理事件統一裁罰基準及處理細則第48條第
    1 項規定「違反道路交通管理事件，行為人認為舉發之事實
    與違規情形相符者，得於接獲通知單後，親自或委託他人持
    該通知單，不經裁決向指定之處所，逕依裁罰標準執行並繳
    納罰鍰結案」，同細則第58條第2 項原規定「依本細則第48
    條第1 項辦理經繳納罰鍰結案後逾二十日不得再提出異議」
    ，然違反道路交通管理事件統一裁罰基準及處理細則業經95
    年6 月30日修正公布，而依修正後第59條第2 項（即修正前
    第58條第2 項）則規定為「依第四十八條第一項辦理經繳納
    罰鍰後，若有不服者，得於二十日內向處罰機關陳述」，是
    依修正後之違反道路交通管理事件統一裁罰基準及處理細則
    第59條第2 項規定，行為人經繳納罰鍰後，若有不服者，自
    得於二十日內向處罰機關陳述，並得依法提起聲明異議。然
    細鐸該法條文義，可知違反道路交通管理事件之行為人，逕
    依裁罰基準執行繳納罰鍰，得視為結案，而毋庸由交通監理
    、裁決機關裁決者，必以行為人「認為舉發之事實與違規情
    形相符者」為限。是倘行為人雖依照裁罰標準繳納罰鍰，然
    仍認為舉發事實與違規情形不符，而有爭執提出申訴者，即
    與前開規定不符。此時，交通監理、裁決機關仍需依照有關
    行政程式調查事實並為裁決，亦即該違反道路交通管理事件
    並不當然因此結案。換言之，究其新法之立法意旨，異議人
    於繳納罰鍰後，若有不服，原則上要於二十日內向處罰機關
    提出陳述，若未於二十日內向處罰機關提出陳述，應視為異
    議人認為舉發之事實與違規情形相符，而喪失異議權。在例
    外的情形下，由異議人提出於繳納罰鍰後於二十日內有不服
    之具體證據，證明當初繳納罰款後認為舉發之事實與違規情
    形不符。按「道路交通管理處罰條例所定罰鍰之處罰，行為
    人接獲違反道路交通管理事件通知單後，於十五日內得不經
    裁決，逕依第92條第3 項之罰鍰基準規定，向指定之處所繳
    納結案；不服舉發事實者，應於十五日內，向處罰機關陳述
    意見；其不依通知所定期限前往指定處所聽候裁決，且未依
    規定期限繳納罰鍰結案或向處罰機關陳述意見者，處罰機關
    得逕行裁決之」，道路交通管理處罰條例第9 條第1 項揭諸
    甚明。觀諸受處分人於不服原處分之情形，必須於十五日內
    向處罰機關陳述意見；而在自動繳納後不服之情形，不可能
    毫無限制的讓受處分人於何時提出陳述都可以，此無非破壞
    行政處分之安定性及浪費行政資源，故新法修正之「得於二
    十日內向處罰機關陳述」應係強制規定，二十日期滿，受處
    分未向處分機關陳述，或未有具體表示不服之事實，即喪失
    異議權。
二、查異議人既未於收到舉發違反道路交通管理事件通知單十五
    日內向臺北市交通事件裁決所提出陳述，裁決所自無製作裁
    決書之義務。又本件受處分人已於96年6 月14日繳納罰鍰結
    案，其若有不服，依前揭規定，自應於繳納罰鍰後二十日內
    向處罰機關陳述，亦即異議人應於96年6 月14日起算二十日
    內向處罰機關陳述，方屬合法，惟異議人遲至96年10月2 日
    始向臺北市交通事件裁決所遞狀申訴，有申訴狀內所蓋之臺
    北市交通事件裁決所收文章日期存卷可證，故其申訴已逾期
    ，顯不合法律上程式，且無從補正，揆諸首揭說明，自應將
    異議人之異議駁回。
三、據上論斷，應依道路交通案件處理辦法第18條前段，裁定如
    主文。
中    華    民    國    97    年    1     月    31    日
                  交通法庭法  官    周明鴻
以上正本證明與原本無異。
如不服本裁定應於裁定送達後5 日內向本院提出抗告狀。
                          書記官    丁梅芬
中    華    民    國    97    年    1     月    31    日


司法院資訊處製作；財團法人民間司法改革基金會備份。
